【裁判字號】    99,再抗,4
【裁判日期】    990701
【裁判案由】    確定訴訟費用額
【裁判全文】
臺灣高等法院臺南分院民事裁定  99年度再抗字第4號
再審聲請人  甲○○
再審相對人  可口企業股份有限公司
法定代理人  乙○○
上列當事人間因確定訴訟費用額事件，再審聲請人對於中華民國
99年4月22日本院確定裁定（99年度再抗字第3號），聲請再審，
本院裁定如下：
    主  文
再審之聲請駁回。
再審聲請訴訟費用新臺幣壹仟元由再審聲請人負擔。
    理  由
一、本件聲請再審意旨略以：
（一）按原裁定雖謂：「倘僅泛言有何條款之再審事由，而未指
      明具體情事，或實為指摘原確定裁判或前次之再審裁判如
      何違法，而對該聲明不服之再審裁定，並未指明有如何之
      法定再審事由，均難謂已合法表明再審事由值得商榷」。
      然再審聲請人迭次以再審聲請狀表明係以「再審在形式上
      雖為新訴之一種，但實質上為前訴訟之再開或續行，對於
      確定裁定之聲請，亦係再開或續行該裁定所由之聲請或聲
      明程序」為聲請理由，原裁定顯有誤會。
（二）民事訴訟法第503條規定：「本案之辯論及裁判，以聲明
      不服之部分為限。」即再審原告有權對不服之部分提出再
      審，則法院不得以同法第498條之1規定駁回，否則再審原
      告又何必就不服部分提起再審之訴？而同法第498條之1，
      前段規定准予人民再審，但後段卻規定人民不得再審，其
      前段與後段互相矛盾，該法條規定應屬無效。
（三）按民事訴訟法第91條原規定：「法院未於訴訟費用之裁判
      確定其費用額者，第一審受訴法院於該裁判有執行力後，
      應依聲請並得以職權裁定確定之。」裁判費事關上繳國庫
      公益，依同法第197條但書規定，縱當事人拋棄責問權，
      惟上繳國庫之裁判費公益，永遠因法院訴訟行為之瑕疵，
      而不能補正。法院未依職權命補繳裁判費，法院所為無償
      之裁判訴訟行為有不能補正之瑕疵，而民事訴訟法修正後
      ，不因此而使原不必徵收裁判費者，變成應徵收新臺幣（
      下同）1千元裁判費。因對於確定裁定聲請再審，係再開
      或續行該裁定所由之聲請或聲明程序。參照司法院36年院
      解字第3444號解釋：關於核定訴訟標的之價額，不以再審
      之訴提起時為準，而應以前訴訟程序起訴時價額為準，再
      審為前訴訟之再開或續行，以前訴訟之程序開始時為準，
      縱於提起再審之訴時，價額有所增減，亦非所問，依前訴
      訟程序之性質，無須繳納裁判費者，提起再審之訴，亦無
      須繳納；則修正民事訴訟法意旨，既係以法律規定生活水
      平物價比較裁判費用之調整，僅有量之變更，並未有實質
      牴觸，即不得由不徵收裁判費，變成徵收1千元裁判費，
      故鈞院原確定裁定誤認該解釋已失效，未依上揭解釋意旨
      而為，自屬適用法規顯有錯誤。
（四）綜上所述，爰依民事訴訟法第507條準用同法第496條第1
      項第1款「適用法規顯有錯誤者」規定聲請再審，求為裁
      定：鈞院99年度再抗字第1、3號，98年度再抗字第1、5、
      8、11、13號，97年度再抗字第7、9、14、16號，96年度
      再抗字第1、2、4、9號，95年度再抗字第2、7、8、9號，
      94年度再抗字第3、7、8、9號，93年度再抗字第4、11號
      ，92年度再抗字第6、11號，91年度聲再字第4、6、8號，
      90年度再字第6號，再抗字第3號，89年度再字第7號，88
      年度再字第24號，87年度再字第1、25、34、42號，86年
      度再字第6、14、32、50、57號，85年度再字第12、20、6
      1號，84年度再字第16、32號，83年度再字第32號，82年
      度抗字第390號，台灣台南地方法院聲再字第394號等裁定
      均廢棄。並依職權命補繳所積欠各法院之裁判費及鈞院95
      年度再抗字第2、7、8號，96年度再抗字第1、2、4、9號
      ，97年度再抗字第7、14號，及98年度再抗字第1、5號裁
      定所應繳納而未繳納之聲請再審費用，與先前之狀紙費、
      郵費等語。
二、按當事人對於確定裁定聲請再審，依民事訴訟法第507條準
    用第501條第1項第4款規定之結果，應表明再審理由，此為
    其聲請再審必須具備之程式。所謂表明，必須指明確定裁定
    有如何合於再審理由之具體情事，始為相當。若僅泛言有何
    條款之再審事由，而無具體情事者，仍不得謂已合法表明再
    審理由。既未合法表明再審事由即為無再審之事由，性質上
    無庸命其補正（最高法院61年度台再字第137號判例參照）
    。
三、經查：
（一）本件再審聲請人係對本院99年度再抗字第3號聲請再審確
      定裁定（下稱原確定裁定）聲請再審，而併請求廢棄先前
      本院及原法院歷次所為各裁定，惟其既係對本院原確定裁
      定聲請再審，本院自僅就該原確定裁定有無再審之理由予
      以審酌認定。
（二）再審聲請人聲請再審，係以本院歷次再審民事確定裁定，
      未依職權命其補繳裁判費，法院所為無償之裁判訴訟行為
      ，有不能補正之瑕疵。而對於確定裁定聲請再審，係再開
      或續行該裁定所由聲請之程序，民事訴訟法修正後，並不
      因此而使原不必徵收裁判費者，變成應徵收1千元裁判費
      ，係適用法規顯有錯誤等語。
（三）按聲請人係針對原確定裁定聲請再審，雖其一併請求廢棄
      先前本院歷次各裁定及台灣台南地方法院裁定，惟仍以本
      件聲請再審有理由為前提。而本件聲請人所提聲請再審狀
      無非係空泛指摘本院歷次再審裁定及原確定裁定適用法規
      錯誤。但就其聲請再審之原確定裁定，則未具體指明有如
      何適用法規錯誤之法定再審事由，難認其再審之聲請為合
      法。
據上論結，本件再審之聲請不合法，依民事訴訟法第507條、第
505條、第498條之1、第502條第1項、第95條、第78條，裁定如
主文。
中    華    民    國    99    年    7    月    1      日
                  民事第三庭    審判長法  官  黃崑宗
                                      法  官  張世展
                                      法  官  王浦傑
上為正本係照原本作成。
不得抗告。
中    華    民    國    99    年    7    月    1      日
                                      書記官  李淑華

司法院資訊處製作；財團法人民間司法改革基金會備份。
